臺灣臺中地方法院交通事件裁定　　　 100年度交聲字第2877號
原處分機關　交通部公路總局臺中區監理所
異　議　人
即受處分人　玄昇企業有限公司
代　表　人　林奕妤
上列受處分人因違反道路交通管理處罰條例案件，對於交通部公
路總局臺中區監理所於民國100 年9 月15日所為之裁決（中監違
字第裁60-GH0000000號裁決書），聲明異議，本院裁定如下：
    主  文
異議駁回。
    理  由
一、原處分意旨略以：異議人即受處分人玄昇企業有限公司（下
    稱受處分人）所有車牌號碼279-UX號自用大貨車，於民國10
    0 年7 月11日8 時54分許，在臺中市西屯區○○○○○路口
    處，因「裝載砂子，未依規定使用砂石專用車（禁止通行）
    」違規，經臺中市政府警察局第六分局永福派出所員警依違
    反道路交通管理處罰條例第29條之1 第1 項規定，以中市警
    交字第GH0000000 號舉發違反道路交通管理事件通知單當場
    舉發。受處分人於期限內到案提出申訴，經舉發單位查復後
    仍有不服，原處分機關遂於100 年9 月15日以中監違字第裁
    60-GH0000000號裁決書，處罰鍰新臺幣（下同）60,000元整
    ，逾期則依裁決書處罰主文裁處等語。
二、聲明異議意旨略以：受處分人所屬上開系爭自用大貨車，日
    前載運砂石（建材）行駛於上開地點經警舉發裝載砂石、土
    方未依規定使用專用車輛，惟受處分人所營業項目有建材批
    發零售、石油製品批發業、起重工程業... 等，且受處分人
    購入該車亦經監理單位核准領牌並未違法，請體恤受處分人
    營運辛苦且遵守法規，因罰鍰60,000元為很大負擔，且受處
    分人真不知該舉係屬違規（若真有明文規定），不解公司所
    有之車輛載運公司貨物為違規一情，爰聲明異議云云。
三、按裝載砂石、土方未依規定使用專用車輛或其專用車廂未合
    於規定或變更車廂者，處汽車所有人40,000元以上80,000元
    以下罰鍰，並當場禁止通行，道路交通管理處罰條例第29條
    之1 第1 項定有明文。又裝載砂石、土方之傾卸框式大貨車
    及傾卸框式半拖車，應依本規定使用專用車輛或專用車廂，
    違者依道路交通管理處罰條例第29條之1 規定處罰；裝載砂
    石、土方之傾卸框式大貨車及傾卸框式半拖車，公路監理機
    關經檢驗查核其已依相關規定裝設裝置及標示者，即登檢為
    砂石專用車；登檢為「砂石專用車」之車輛，公路監理機關
    即在公路監理電腦中註記為砂石專用車，此觀諸交通部91年
    5 月31日交路字第0910005367號函依據道路交通管理處罰條
    例第29條之1 及道路交通安全規則第39條、第39條之1 及第
    42條等規定所授權頒訂「裝載砂石土方車輛使用專用車輛或
    專用車廂規定」第2 條、第3 條等規定甚明。再者，裝載砂
    石、土方之傾卸框式大貨車及傾卸框式半拖車，貨廂外框顏
    色依據道路交通安全規則第42條第1 項第15款辦理，貨廂正
    後方依據道路交通安全規則第42條第1 項第3 款規定以『黑
    色』字體加漆號牌2.5 倍之車輛牌照號碼，亦為「裝載砂石
    土方車輛使用專用車輛或專用車廂規定」第2 條、第3 條第
    6 款、第8 款所明定。至道路交通安全規則第42條第1 項第
    3 款、第15款則分別規定：「大貨車、小貨車及曳引車應於
    兩邊車門或顯著位置標示牌照號碼及總重量或總聯結重量。
    全拖車及拖架車身兩側顯明位置應標示總重量；半拖車車身
    兩側顯明位置應標示總聯結重量。大貨車、小貨車及拖車應
    於後方標示牌照號碼，其字體尺度、字樣及標示方式由交通
    部另定之」、「裝載砂石、土方之傾卸框式大貨車及半拖車
    ，貨廂外框顏色應使用台灣區塗料油漆工業同業公會塗料色
    卡編號一之十九號『黃顏色』。其他傾卸框式大貨車及半拖
    車之貨廂外框顏色，不得使用該顏色」。從而，用以裝載砂
    石、土方之車輛，除需具備相關裝置與標示外，尚需經向監
    理機關申請登檢為「砂石專用車」，方得作為裝載砂石、土
    方之使用。另登檢為「砂石專用車」之車輛，除公路監理機
    關在公路監理電腦中註記為砂石專用車外，其行車執照及拖
    車使用證應加註貨廂內框長、寬、高( 貨廂容積不受第3 點
    限制之車輛除外）及「砂石專用車」字樣，另原砂石標示車
    、港區車輛及8 公噸以下車輛，於「砂石專用車」，樣後另
    行標示（標）、（港）、（混）以資識別，「裝載砂石、土
    方車輛使用專用車輛或專用車廂規定」第7 條亦有明文。
四、經查：
  (一)受處分人所有車牌號碼279-UX號自用大貨車，於民國100 年
    7 月11日8 時54分許，行經臺中市西屯區○○○○○路口處
    ，因「裝載砂子，未依規定使用砂石專用車（禁止通行）」
    之違規，為原舉發機關臺中市政府警察局第六分局永福派出
    所員警製單舉發。受處分人到案提出申訴，經原舉發機關函
    覆其舉發無誤，原處分機關乃於100 年9 月15日裁處受處分
    人罰鍰60,000元等情，有中市警交字第GH000000 0號舉發違
    反道路交通管理事件通知單、採證照片4 張、臺中市政府警
    察局第六分局中市警六分交字第1000028691號函、原處分機
    關中監違字第裁60-GH0000000號裁決書在卷可憑。又前開車
    輛之車廂未依規定漆為黃色，而係藍色；車廂後方之車牌號
    碼標示未依規定漆為黑色字體，而係白色字體，且未依規定
    檢驗登記為「土方、砂石專用車」，復經檢視該車斗發現其
    裝載為砂石等情，有前揭舉發採證照片4 張及汽車車籍資料
    查詢結果1 紙在卷足證，則受處分人所有上開車輛確有「裝
    載砂子，未依規定使用砂石專用車（禁止通行）」之違規行
    為，洵堪認定。
  (二)按立法者之所以將裝載砂石土方之車輛標準化，統以「砂石
    專用車」作為行政管制手段，並嚴格規定砂石專用車應有一
    定規格之高度、外框、顏色、車廂正後方之號牌，並強制裝
    設載重計、轉彎及倒車警報、行車紀錄器、防捲入等安全防
    護及機械式可密覆裝置或備有帆布能緊密覆蓋貨廂（參照「
    裝載砂石土方車輛使用專用車輛或專用車廂規定」），無非
    係行駛於道路之砂石車，因車體龐大，駕駛人之視線多有死
    角，不幸發生撞擊時，不易警覺，且所載砂石土方沉重、容
    易散逸，輕者造成環境污染、影響市容觀瞻，重者往往釀成
    人員傷亡之悲劇，故汽車所有人裝載砂石、土方，一旦違反
    上開規定，即應依道路交通管理處罰條例第29條之1 規定課
    以重罰。受處分人所有上開車牌號碼279-UX號自用大貨車，
    於前開時、地用以載運砂石一節，為受處分人所不否認，則
    依上開規定，受處分人欲將之用以載運砂石、土方，自應按
    交通部91年5 月31日交路字第0910005367號函所頒「裝載砂
    石土方車輛使用專用車輛或專用車廂規定」第3 條規定辦理
    ，惟受處分人所有該車輛未依此項規定經監理機關檢驗通過
    登檢為裝載砂石、土方之專用車輛，當不得載運砂石、土方
    ，其違規用以裝運砂石，確有違反前揭行政規定，自應受違
    反前揭各項行政管制措施之懲處。
  (三)受處分人雖以前開情詞為辯，惟行政罰法第8 條已明文規定
    ：「不得因不知法規而免除行政處罰責任」，據此，受處分
    人自不能主張其不知法律規定而解免其違規所應受之行政罰
    責，是受處分人所辯上情，洵無足採。
五、綜上所述，本件受處分人所有上開車輛確有「裝載砂子，未
    依規定使用砂石專用車」之違規行為，則原處分機關依道路
    交通管理處罰條例第29條之1 第1 項及違反道路交通管理事
    件統一裁罰基準表規定，裁處受處分人公司罰鍰60,000元，
    於法並無不合，受處分人之聲明異議，為無理由，應予駁回
    。
據上論斷，應依應依道路交通管理處罰條例第87條第2 項，道路
交通事件處理辦法第18條，裁定如主文。
中    華    民    國   100    年    10    月    24    日
                  交通法庭      法  官  陳玉聰
以上正本證明與原本無異。
如不服本裁定，應於送達後5 日內，向本院提出抗告狀。（須附
繕本）
                                書記官  魏愛玲
中    華    民    國   100    年    10    月    24    日